【裁判字號】    98,交易,15
【裁判日期】    980409
【裁判案由】    業務過失傷害
【裁判全文】
臺灣臺東地方法院刑事判決              98年度交易字第15號
公  訴  人  臺灣臺東地方法院檢察署檢察官
被      告  乙○○
上列被告因業務過失傷害案件，經檢察官提起公訴（97年度偵字
第1936號），被告於準備程序中為有罪之陳述，本院合議庭裁定
由受命法官獨任進行簡式審判程序，判決如下：
    主  文
乙○○從事業務之人，因業務上之過失傷害人致重傷，處有期徒
刑陸月，如易科罰金，以新臺幣壹仟元折算壹日。
    犯罪事實
一、乙○○以駕駛營業大貨車為業，為從事業務之人，其於民國
    97年6 月23日上午5 時許，駕駛車牌號碼6K-188號營業用大
    貨車（下稱甲車），載運貨物沿臺東縣關山鎮○○○○路由
    南往北方向行駛；旋於同日上午5 時36分許，行經關山鎮○
    ○○○路328 公里處彎道之際，本應注意車前狀況，隨時採
    取必要安全措施，並應遵守道路交通標線之指示，在劃有分
    向限制線之路段，不得駛入來車之車道內；且依當時天氣為
    晴、路面乾燥、無缺陷、無障礙物，並無不能注意之情事，
    竟疏未注意及此，在上開彎道處貿然跨越分向限制線，逆向
    行駛在對向車道上，適有甲○○駕駛車牌號碼P5-8752 號自
    用小客車（下稱乙車）循對向車道行經該處，甲車因而不慎
    碰撞乙車，致甲○○受有頭部外傷併挫傷性腦出血、左側鎖
    骨骨折、肋骨骨折、肺部挫傷及第三、四、六對腦神經損傷
    ，眼球活動受阻等傷害，甲○○送醫治療後，仍有第三腦神
    經麻痺並無恢復現象、複視等重傷害。嗣經警到場處理，乙
    ○○自承為肇事者，並願接受裁判，而悉上情。
二、案經乙○○自首暨甲○○訴由臺東縣警察局關山分局報告臺
    灣臺東地方法院檢察署檢察官偵查起訴。
    理  由
壹、程序事項
    本案被告乙○○所犯者，係非死刑、無期徒刑、最輕本刑為
    3 年以上有期徒刑之罪或高等法院管轄第一審案件，其於準
    備程序進行中，就被訴事實為有罪之陳述，經法官告知簡式
    審判程序之旨，並聽取公訴人、被告之意見後，本院合議庭
    爰依刑事訴訟法第273 條之1 第1 項之規定，裁定由受命法
    官獨任以簡式審判程序進行本案審理。
貳、實體事項
一、犯罪事實之認定
（一）上開犯罪事實業據被告乙○○坦承不諱，核與證人即告訴
      人甲○○於警詢時證述之情節相符，並有道路交通事故調
      查報告表（一）、（二）、現場圖各1 份，以及現場照片
      20張等在卷可稽；又本件交通事故導致證人即告訴人甲○
      ○受有頭部外傷併挫傷性腦出血、左側鎖骨骨折、肋骨骨
      折、肺部挫傷及第三、四、六對腦神經損傷，眼球活動受
      阻等傷害，經治療後，第三腦神經麻痺並無恢復現象，且
      有複視等重傷害之事實，亦有長庚紀念醫院97年9 月26日
      診斷證明書、財團法人臺東基督教醫院97年7 月21日診斷
      證明書、財團法人佛教慈濟綜合醫院97年7 月16日、7 月
      28日、8 月13日、9 月10日診斷證明書、中華民國97年11
      月19日慈醫文字第0970002651號函附病情說明書及病歷資
      料各1 份在卷可憑，應認被告上開自白與事實相符，堪可
      採信。
（二）按汽車行駛時，駕駛人應注意車前狀況，並隨時採取必要
      之安全措施，道路交通安全規則第94條第3 項定有明文；
      次按分向限制線，用以劃分路面成雙向車道，禁止車輛跨
      越行駛，並不得迴轉，道路交通標誌標線號誌設置規則第
      165 條第1 項規定甚明。查被告為領有駕駛執照之合格駕
      駛人，有汽車駕駛人查詢資料1 紙附卷可查，其行經前揭
      路口時，自應履行上開行車義務；且當時天氣為晴、路面
      乾燥、無缺陷、無障礙物等情形，亦有上開道路交通事故
      調查報告表（一）1 紙附卷可稽，顯見並無不能注意之情
      事，而被告竟疏未注意，以致駕車撞擊證人即告訴人甲○
      ○所駕車輛，並導致其受有上開傷害，足徵被告確有過失
      ，且其過失與證人即告訴人甲○○之傷害結果間亦具有相
      當因果關係。
（三）綜上所述，本案事證明確，被告犯行堪可認定，應依法論
      科。
二、論罪科刑
（一）按刑法第十條第四項規定：「稱重傷者，謂下列傷害：一
      、毀敗或嚴重減損一目或二目之視能。二、毀敗或嚴重減
      損一耳或二耳之聽能。三、毀敗或嚴重減損語能、味能或
      嗅能。四、毀敗或嚴重減損一肢以上之機能。五、毀敗或
      嚴重減損生殖之機能。六、其他於身體或健康，有重大不
      治或難治之傷害。」查證人即告訴人甲○○經治療後，第
      三腦神經麻痺並無恢復現象，且有複視等事實，有財團法
      人佛教慈濟綜合醫院上開函文所附病情說明書及病歷資料
      1 份在卷可憑，被告對此亦不爭執，堪認證人即告訴人甲
      ○○之左眼功能已嚴重減損。是核被告乙○○所為，係犯
      刑法第284 條第2 項後段之業務過失致重傷害罪。被告於
      肇事後，未經有偵查權之公務員或機關發覺其犯嫌前，在
      事故現場向到場處理之警員坦承肇事而願接受裁判，有上
      開臺東縣警察局道路交通事故肇事人自首情形紀錄表1 紙
      在卷可按，爰依刑法第62條前段之規定減輕其刑。
（二）爰審酌被告前無犯罪紀錄（卷附臺灣高等法院被告前案紀
      錄表1 紙可稽）、本案發生的原因、被告違反注意義務之
      程度、犯罪之方法、智識程度、家庭及經濟狀況等情；復
      慮及其犯後立即留下協助救護被害人，於偵、審程序亦坦
      承犯行之態度；惟其迄未與被害人達成民事和解，以及被
      害人所受損害等一切情狀，量處如主文所示之刑，併諭知
      易科罰金之折算標準，以示懲儆。
據上論斷，依刑事訴訟法第273 條之1 第1 項、第299 條第1 項
前段，刑法第284 條第2 項後段、第41條第1 項前段，第62條前
段，刑法施行法第1 條之1 ，判決如主文。
本案經檢察官丙○○到庭執行職務
中    華    民    國    98    年    4     月     9    日
                  交通法庭  法  官  李俊彬
以上正本證明與原本無異。
如不服本判決應於收受送達後10日內向本院提出上訴書狀，並應
敘述具體理由；其未敘述上訴理由者，應於上訴期間屆滿後20日
內向本院補提理由書（均須按他造當事人之人數附繕本）。「切
勿逕送上級法院」。告訴人或被害人對於本判決如有不服，請書
具不服之理由狀，請求檢察官上訴者，其上訴期間之計算係以檢
察官收受判決正本之日期為準。
                            書記官  陳昭穎
中    華    民    國    98    年    4     月    9     日
附錄本案論罪科刑法條
刑法第284 條：
因過失傷害人者，處 6 月以下有期徒刑、拘役或 5 百元以下罰
金，致重傷者，處1 年以下有期徒刑、拘役或5 百元以下罰金。
從事業務之人，因業務上之過失傷害人者，處一年以下有期徒刑
、拘役或一千元以下罰金，致重傷者，處三年以下有期徒刑、拘
役或二千元以下罰金。


司法院資訊處製作；財團法人民間司法改革基金會備份。
